【裁判字號】    89,易,1753
【裁判日期】    890921
【裁判案由】    妨害自由等
【裁判全文】
臺灣板橋地方法院刑事判決                        八十九年度易字第一七五三號
    公  訴  人  臺灣板橋地方法院檢察署檢察官
    被      告  甲○○
    選任辯護人  林攸彥
                張仁龍
右列被告因妨害自由案件，經檢察官提起公訴（八十八年度偵字第二二００九號），
本院判決如左：
    主  文
甲○○以強暴使人行無義務之事，處有期徒刑參月，相機壹台、底片壹捲、沖洗過底
片參張均沒收；又意圖為自己不法之所有，以恐嚇使人將本人之物交付，處有期徒刑
柒月；應執行有期徒刑玖月，相機壹台、底片壹捲、沖洗過底片參張均沒收。
    事  實
一、甲○○因其前女友侯女（真實姓名年籍詳卷）要求分手圖思挽留，乃要求其前女
    友最後一次見面，於民國八十八年八月二十一日二十一時許，在侯女前往甲○○
    位於臺北縣永和市○○街三十二號三樓住處時，於臥室內強行脫掉侯女衣褲，拍
    攝裸照，使人行使無義務之事；復另意圖為自己不法之所有，於同年九月三日將
    拍攝之裸照寄至侯女住處，再以電話恐嚇侯女說：「必須交付新台幣（下同）一
    百萬元，方可取回底片及照片，否則要將底片及照片散發出去。」等語，致侯女
    心生畏懼，於八十八年九月二十三日先將一萬元匯入甲○○於彰化銀行永和分行
    ，帳號000000000000號戶頭內，嗣於八十八年十月二日十三時三十
    分許，為警於上開住處查獲甲○○所有相機一台、底片一捲、沖洗過底片三張、
    侯女平日生活照相片一張。
二、案經侯女訴由臺北縣警察局永和分局移送臺灣板橋地方法院檢察署檢察官偵查起
    訴。
    理  由
一、訊據被告甲○○固坦承有拍攝裸照及侯女匯入一萬元之事實，惟矢口否認右揭犯
    行，辯稱：當天並無強押侯女至其住處，二人是事先約好見面告訴人先看完牙醫
    ，才一起與被告回家，並無強脫侯女之衣服，當天進入房間之前，恰被告母親在
    客廳，侯女還親切問候，進入房間之後，二人即開始聊天、愛撫，衣服是在自然
    情況下脫掉，被告隨即提議拍照，隨手取來預備出遊之相機拍攝約會情形，告訴
    人當時並無反對，身體也維持躺臥原樣，沒有移動捲縮，沒有拉衣服遮蔽，當時
    告訴人眼睛還對者被告所持相機之鏡頭，被告於是按下一張，又按第二張，其間
    告訴人之姿勢表情一直正常，眼睛一直看著鏡頭，沒有出聲，沒有不悅，可查對
    照片即知，之後二人繼續躺著聊天，後來時間已晚，告訴人便在被告家中過夜，
    直至隔日才分開，其間二人並沒有爭吵，被告更未限制告訴人之行動，告訴人指
    稱被告強脫衣服拍照並不實在，被告並無反鎖房門，且被告住處房門為一般喇叭
    鎖並不能反鎖，被告外出時，告訴人自己在房間內休息，直至被告遛狗回來，才
    陪告訴人離去，寄相片給告訴人，是因告訴人提議分手想藉此挽回，絕無意圖獲
    取不法之財，提錢係因要告訴人返還借款，伊並無強制及恐嚇之意思與犯行，與
    侯女是五、六年男女朋友關係，相片也還她了，伊有叫告訴人不要匯錢，會打手
    機予告訴人並留帳號，是告訴人問伊帳號，伊認為告訴人在設計伊，拍告訴人裸
    照，是因不想告訴人離開而已，而匯入的一萬元，已領出來還她了，伊並無打恐
    嚇交付一百萬之電話云云。經查：
    （一）右揭事實，業據告訴人侯女指述綦詳，告訴人並就多次與被告提議分手，
          因為此次被告稱最後一次見面，才前往被告住處，被告強脫衣服，伊不知
          被告要做什麼，被告拿相機出來，伊有大叫，一個多月後就收到被告寄來
          之相片，要求匯款一百萬元等情明確，並有錄音帶可證。
    （二）次查，被告於本院開庭時亦自承有說「、、要求告訴人匯款一百萬等語、
          、」（見本院八十九年六月二十日訊問筆錄），並經本院開庭時當庭勘驗
          告訴人提出之錄音帶，對話當事人為被告、告訴人，被告對此並無意見，
          而被告、告訴人已分手於電話中亦已敘明，且告訴人稱被告強拍相片要求
          匯款金額一百萬元，始寄回相片、底片，此被告於電話中亦未否認，並且
          被告就告訴人這樣拖、那樣拖，會不會拿（裸照）給別人看就不曉得了已
          明白陳述，有八十九年九月八日勘驗筆錄在卷可稽。被告於本院八十九年
          九月八日之審判筆錄中對被告於前揭勘驗筆錄中所言之前述言語亦無意見
          ，而此告訴人之錄音係在被告寄出裸照，電話中要求匯款一百萬元，後告
          訴人與被告聯繫寄回相片，被告再度要求告訴人如何匯款、匯款時間，其
          時告訴人將被告之恐嚇語言予秘密錄音，可認告訴人有正當理由，此錄音
          帶自有證據能力，而可為證據使用，附此敘明。如前述被告就告訴人於電
          話中指陳其強拍照片，並未否認，而刑法第三百零四條之強暴、脅迫，祇
          以所用之強脅手段足以妨害他人行使權利，或足使他人行無義務之事為已
          足，並非以被害人之自由完全受其壓制為必要（最高法院二十八年上字第
          三六二六號判例參照）。是雖告訴人自願前往被告住處，並同意進入被告
          之臥室，房間門又為喇叭鎖無從反鎖，亦無可以輔佐反鎖之情形，此亦經
          證人即報案處理之警員柯乃清證述歷歷在卷，並有照片卷附可佐，隔天並
          由被告護送告訴人出門，被告之前雖尚出門遛狗，此復經證人乙○○證述
          明確，告訴人之自由並未完全受壓制，被告主觀上雖無剝奪告訴人行動自
          由之犯意，亦無以何方法剝奪告訴人之行動自由，然告訴人與被告已談及
          分手多次，從電話對話中亦可知悉，焉有可能同意被告拍其裸照，復經本
          院依職權沖洗照片仔細查對，照片中一張告訴人面部表情僵硬、惶恐，另
          一張甚且閉眼不看鏡頭，且二張均平躺無任何姿勢，若係如被告所言聊天
          、愛撫，自然情況下脫衣，後雙方樂意拍攝約會情景，自係日後留為紀念
          ，當講究姿勢、面部表情，況於夜間、處臥室內且無外人在場，時間充裕
          ，自然脫衣，愛撫後欲拍裸照留念，更當注意修飾，始符常理，焉有可能
          面帶愁容，顯現惶恐與不安，身體直直躺著，此有底片、照片卷附可考，
          脫衣拍照，顯違反告訴人意願，此並經告訴人指述歷歷在卷，被告所辯未
          強拍云云，委無足採。
    （三）再查，被告拍攝告訴人裸照後將照片寄給告訴人，並要求告訴人與其聯絡
          ，有被告之信件卷附可稽，並於與告訴人電話聯絡中要求匯款一百萬元，
          此並經被告於本院開庭時自承在卷，且有被告返還告訴人匯款一萬元之贓
          物認領保管單附卷可考，雖被告電話中一再告知告訴人，可以不要錢，只
          要跟告訴人在一起等情，惟告訴人已因被告拍攝裸照其個人意思決定自由
          受壓制並心生畏懼，並使告訴人為財產之處分，被告並要脅匯款，且於電
          話中反覆陳明，而被告打予告訴人之手機上亦確有顯示「不要再拖了，這
          是最後一次機會」、「被告手機號碼0000000000」、「帳號一
          二一三一０」，復有告訴人手機上所顯示內容之照片五幀可稽，被告其為
          自己不法所有之意圖甚明。綜上，被告所辯顯均不足採信，復有扣案相機
          一台、底片一捲、沖洗過底片三張、相片一張可佐。事證明確，犯行洵堪
          認定。
二、核被告甲○○所為，係犯刑法第三百零四條第一項之強制罪及同法第三百四十六
    條第一項恐嚇取財罪。被告拍攝裸照原為挽留告訴人，後恐嚇錢財顯係犯意另起
    ，且所犯上開二罪間，行為互殊，應分論併罰。爰審酌被告之品行、犯罪之動機
    係為挽留女友、目的、拍攝裸照手段卑劣、裸照並未全數交出對告訴人所生危害
    長遠及犯罪後矢口否認等一切情狀，量處如主文所示之刑，並定其應執行之刑。
    扣案之相機一台、底片一捲、沖洗過底片三張，為被告所有，相機一台為供犯罪
    所用之物，底片一捲為供預備犯罪所用之物，沖洗過之底片三張，為犯強制罪所
    得之物，均併依法宣告沒收。另侯女平日生活照相片一張，與本案無關且非供犯
    罪所用之物，爰不為沒收之諭知。
據上論斷，應依刑事訴訟法第二百九十九條第一項前段，刑法第三百零四條第一項、
第三百四十六條第一項，第五十一條第五款、第三十八條第一項第二款、罰金罰鍰提
高標準條例第一條前段，判決如主文。
本案經檢察官游正添到庭執行職務
中      華      民      國    八十九    年      九      月    二十一    日
                                臺灣板橋地方法院刑事第四庭
                                    法    官    徐  子  涵
右正本證明與原本無異。
如不服本判決，應於判決送達後十日內向本院提出上訴狀。
                                    書 記 官    彭  麗  紅
中      華      民      國      八十九      年    九    月    二十九    日
附錄本案論罪科刑法條全文
刑法第三百零四條
以強暴、脅迫使人行無義務之事或妨害人行使權利者，處三年以下有期徒刑、拘役或
三百元以下罰金。
前項之未遂犯罰之。
刑法第三百四十六條
意圖為自己或第三人不法之所有，以恐嚇使人將本人或第三人之物交付者，處六月以
上五年以下有期徒刑，得併科一千元以下罰金。
以前項方法得財產上不法之利益或使第三人得之者，亦同
前二項之未遂犯，罰之。


司法院資訊處製作；財團法人民間司法改革基金會備份。
